【裁判字號】    89,上訴,174
【裁判日期】    891213
【裁判案由】    毒品危害防制條例
【裁判全文】
臺灣高等法院臺中分院刑事判決                    八十九年度上訴字第一七四號
    上  訴  人  臺灣苗栗地方法院檢察署檢察官
    被      告  乙○○
    選任辯護人  江錫麒
右上訴人因毒品危害防制條例案件，不服台灣苗栗地方法院八十八年度訴字第六號八
十八年十一月十六日第一審判決（起訴案號：台灣苗栗地方法院檢察署八十七年度偵
字第一九三三號），提起上訴，本院判決如左：
      主  文
上訴駁回。
      理  由
一、公訴意旨略以：被告乙○○與同案共犯丙○○、丁○○基於共同販賣第二級毒品
    之概括犯意，自八十六年一月至三月間起，由乙○○以電話與不詳姓名、年籍之
    多數人連絡，利用共犯丙○○、丁○○騎機車送貨之方式，在苗栗縣不特定地點
    ，連續非法販賣毒品安非他命多次。嗣經警於八十六年四月廿二日、廿三日，分
    別查獲被告乙○○及共犯丙○○、丁○○非法持有槍彈（違反槍砲彈藥刀械管制
    條例部分由本院另案審理中），經共犯丙○○、丁○○於警訊時、偵查中供述上
    揭犯行後，始查悉被告乙○○上揭犯行，因認被告乙○○涉有毒品危害防制條例
    第四條第二項之販賣第二級毒品罪嫌云云。
二、按犯罪事實應依證據認定之，無證據不得推定其犯罪事實；又被告之自白，不得
    作為有罪判決之唯一證據，仍應調查其他必要之證據，以察其是否與事實相符，
    刑事訴訟法第一百五十四條、第一百五十六條第二項分別定有明文。次按共同被
    告所為不利於己之陳述，固得採為其他共同被告犯罪之證據，惟此項不利之供述
    ，依刑事訴訟法第一百五十六條第二項之規定，仍應調查其他必要之證據，以察
    其是否與事實相符，自難專憑此項供述，為共同被告犯罪事實之認定（最高法院
    三十一年上字第二四二三號判例參照）。再按共同被告所為不利於己之陳述，固
    得採為其他共同被告犯罪之證據，惟此項不利之供述，須無瑕疵可指，而就其他
    方面調查，又與事實相符，始得採為其他共同被告犯罪事實之認定（最高法院四
    十六年台上字第四一九號判例參照）；末按認定不利於被告之事實，須依積極證
    據，苟積極證據不足為不利於被告事實之認定時，即應為有利於被告之認定，更
    不必有何有利之證據（最高法院三十年上字第八一六號判例參照）。
三、本件公訴人認被告乙○○涉有毒品危害防制條例第四條第二項之販賣第二級毒品
    罪嫌，無非以共犯丙○○、丁○○於警訊時、偵查中之供述為其論罪之依據。
四、訊據被告乙○○，堅決否認有右揭公訴人所指販賣第二級毒品安非他命之犯行，
    並辯稱係證人丙○○、丁○○與伊有恩怨而故意裁贓，伊未曾販賣第二級毒品安
    非他等語。
五、經查，證人丙○○於警訊時證稱：「是的（被告多次教唆我及丁○○二人幫他販
    賣安非他命予不特定人），因為他是我的老大，我跟丁○○二人完全聽命於他，
    不敢稍有怠忽」（見台北地檢偵字第九九○號卷第十二頁反面）；八十六年四月
    二十三日台北地檢署檢察官訊問時證稱：「有時他（即被告）會叫我們去幫他送
    貨，有時也向他買，最後一次向他買是上個月月底，以一千元買的、」（見同上
    卷第十七頁正面）；八十六年十月二十九日苗栗地檢署檢察官訊問時證稱「（安
    非他命）乙○○給我們的，當時他拿安非他命叫我們去賣，但都被我自己吸用掉
    了。」「從事發前一個禮拜前曾拿安非他命要我們去賣，拿四、五公克，但被我
    們自己吸掉了。」「我們在八十五年四、五月認識，認識一、二個月後，開始拿
    安非他命叫我們拿去賣，結果我都自己吸，沒拿去賣。」（見苗栗地檢偵字第三
    ○三九號卷宗第三四頁正面）；於八十八年八月二十四日原審調查時，證稱：「
    我不曾幫他（即被告）把安非他命拿給別人，只有拿我自己吸用的部分。」「（
    警訊及偵查中說被告有教唆我及丁○○為他販賣安非他命）是我氣他，故意要咬
    他，因他槍砲的案子，是他帶警察去抓我，因該罪與我無關。」（見原審卷宗第
    六六頁正面）丙○○先後所述不一，並稱將被告交付販賣之安非他命自行吸掉，
    顯不合情理，其證言已有瑕疵。證人丁○○於八十六年四月二十三日警訊時，證
    稱：「我認識乙○○約兩個月，替他送過多次安非他命販賣」「（安非他命）都
    是由乙○○和對方聯絡好，再由我和丙○○騎機車到指一定地點，自然就有人出
    面向我們拿安非他命。購買的人我都不認識，我也沒拿到任何錢，只有乙○○提
    供安非他命讓我們吸食。」（見同上台北地檢卷宗第九頁反面、十頁正面）；於
    八十六年四月二十三日檢察官訊問時證稱：「（安非他命）乙○○給我的」「有
    時叫我幫他賣」（見同上卷第十六頁反面）；於八十六年十月十六日苗栗地檢檢
    察官訊問時，證稱：「丙○○有這樣講（乙○○在賣安非他命），但我沒有看過
    他賣安非他命。他曾拿安非他命給我，叫我拿去賣，但我沒賣出去，自己吸掉了
    ，在今年五、六月間」「前後十公克左右，我拿出去準備要賣，沒賣出去，自己
    吸用掉了。」（見苗栗地檢偵字第三○三九號卷宗第二五頁反面、二六頁正面）
    ；於原審則證稱：「拿給我的沒賣。八十五年間給我七、八次安非他命，是免費
    的每次給我四、五公克。」「不知（乙○○有販賣安非他命）」「八十五年九月
    份共幫他賣三、四次，第一次在苗栗市法院後面拿給一不知名之男子，價格一萬
    五千元，錢沒當場給我，他說要拿給乙○○，我知那是安非他命。第二次在苗栗
    市○○路元祖食品拿予一不知名之男子，價格五千元，當場交給我，我再轉交予
    乙○○。第三次於大同國小，綽號叫阿風之人價格設談，第四次，乙○○載我去
    台中市，到了他叫我下車拿予一不知名之男子，我知那是安非他命，價格不知，
    數量我不知，因均以報紙包著。」「我有聽丙○○告訴我，他也曾幫乙○○送安
    非他命，邱會提供安讓他吸。」（見原審卷宗第七五頁正面）；於本院八十九年
    九月二十一日調查時，則證稱：「苗栗地院的證述有些不對。第一次送安，是跟
    丙○○一起送過去，是報紙包起來。第二次也是跟丙○○送過去，價錢都是丙○○跟我講的，送安非他命都是跟丙○○一起去，價錢也是丙○○跟我講，乙○○
    都是叫我跟丙○○一起去，他沒有講什麼東西，也沒有說價錢，都是丙○○講我
    才知道。」「沒有，他（被告）沒有親自叫我去送，我是有看到他派丙○○去送
    東西，而丙○○會要我跟他一起去。」丁○○先稱，由伊和丙○○騎機車送安非
    他命至指定地點；繼稱被告曾拿安非他命給伊賣，但沒賣出去，自己吸掉了；又
    稱共幫他賣三、四次，均賣給不知名之男子及綽號阿風之人；再稱伊係丙○○告
    訴伊，曾幫被告賣安非他命，價錢都是丙○○告訴伊的等語，先後所述情節並不
    一致，顯有瑕疵。本院為求慎重，囑託苗栗縣警察局苗栗分局訊問丁○○，就近
    追查購買安非他命之人之姓名，以確保證人丁○○之證言之真實性，經函復查無
    結果，有該局之偵訊筆錄可憑。且本件被告於八十六年四月二十二日十四時許，
    在苗栗市○○路一○○八號住處被台北市政府警察局少年警察遂查獲海盜式掌心
    雷手槍一支，被告供稱該掌心雷手槍係丙○○交伊抵債用，且指認丁○○亦共同
    提供該把掌心雷手槍。並於八十六年四月二十三日一時，帶同警方至苗栗市○○
    路一四○五巷內查獲丙○○攜帶子彈一顆；及至同巷二號內查獲丁○○（見台灣
    台北地方法院檢察署八十六年度偵字第九八二五號卷第十八頁、八十六年度偵字
    第九九○五號卷第七頁），被告與證人丙○○、丁○○間，顯有嫌隙。證人丁○○、丙○○之證言既已前後不一，已有瑕疵；且均遭被告指認販賣槍械，彼此間
    生有嫌隙，自難僅憑證人丙○○、丁○○之證言，認定被告有販賣甲基安非他命
    之犯行。又遍查本案全卷資料，並無其他向被告或證人丙○○、丁○○購買安非
    他命之買受人指述，亦無扣得甲基安非他命或販賣甲基安非命所必需之器具如磅
    秤、分裝袋、分裝器等物。此外，本院又查無證據足以證明被告有檢察官所指之
    販賣甲基安非他命犯行，其犯罪不能證明。原審以被告犯罪不能證，而為無罪之
    諭知，其認事用法，均無違誤。檢察官上訴意旨略以：被告販賣甲基安非他命之
    犯行，業據丙○○、丁○○證述明確，丙○○事後翻異前詞，係屬迴護之詞，不
    足採信；證人丁○○不論於警訊及檢察署，均指述被告販賣甲基安非他命，並無
    瑕疵，原審以證人之前段證述不一，拒為採證，而為無罪之判決，顯有可議，指
    摘原審判決不當，惟未提出其他可供調查足以證明被告販賣安非他命之證據，其
    上訴為無理由，應予駁回。
據上論結，應依刑事訴訟法第三百六十八條，判決如主文。
本案經檢察官甲○○到庭執行職務。
中      華      民      國    八十九   年    十二     月      十三      日
                                  臺灣高等法院臺中分院刑事第九庭
                                        審判長法  官  胡  森  田
                                              法  官  康  應  龍
                                              法  官  趙  春  碧
右正本證明與原本無異。
如不服本判決應於收受送達後十日內向本院提出上訴書狀，其未述上訴之理由者並
得於提起上訴後十日內向本院補提理由書（均須按他造當事人之人數附繕本）。
                                              書記官  廖  來  信
中      華      民      國     八十九     年     十二     月    十四    日
                                                                        Ｄ


司法院資訊處製作；財團法人民間司法改革基金會備份。
